【裁判字號】    99,家聲,52
【裁判日期】    990310
【裁判案由】    聲請處分受監護宣告人不動產
【裁判全文】
臺灣屏東地方法院民事裁定              99年度家聲字第52號
聲  請  人  乙○○
上列當事人聲請處分受監護宣告人不動產事件，本院裁定如下：
    主  文
聲請駁回。
聲請費用新臺幣壹仟元由聲請人負擔。
    理    由
一、本件聲請人主張：受監護宣告人甲○○（民國46年1 月25日
    生、身分證統一編號：Ｚ000000000號）於95年5 月10日經本
    院宣告禁治產生效，依法由配偶乙○○為法定監護人。茲因
    受監護宣告人之醫療費用花費龐大，僅憑補助無以為濟，爰
    聲請許可處分甲○○所有坐落於屏東縣內埔鄉○○段324-4
    號土地，以支付生活費及醫療費用等語，並提出戶籍謄本、
    本院95年度禁字第17號民事裁定、土地登記謄本等件為證。
二、按民法總則中華民國97年5月2日修正之條文施行前，已為禁
    治產宣告者，視為已為監護宣告，並於修正施行後，適用修
    正後之規定，此觀民法總則施行法第4條第2項之規定自明。
    又中華民國97年5月2日修正之民法親屬編第四章條文施行前
    所設置之監護人，於修正施行後，適用修正後之規定，民法
    親屬編施行法第14條之2 亦定有明文。從而，前受禁治產宣
    告者，視為新修正之監護宣告；而前受禁治產宣告之人其之
    監護人，亦應須適用新修正之監護規定。復按監護開始時，
    監護人對於受監護人之財產，應依規定會同遺囑指定、當地
    直轄市、縣（市）政府指派或法院指定之人，於2 個月內開
    具財產清冊，並陳報法院；而於前開財產清冊開具完成並陳
    報法院前，監護人對於受監護人之財產，僅得為管理上必要
    之行為，民法第1099條第1 項及第1099條之1 規定甚明。
三、經查：
（一）本件聲請人主張受監護宣告人甲○○前經本院宣告禁治產
      ，並由乙○○擔任監護人，而為支付受監護宣告人之生活
      費及醫療費用有處分不動產之必要等情，業據聲請人提出
      戶籍謄本、本院95年度禁字第17號民事裁定、土地登記謄
      本等件為憑，並經本院調閱本院95年度禁字第17號禁治產
      事件卷宗核閱無訛，復經聲請人於本院審理時陳述明確，
      有本院99年3 月3 日訊問筆錄在卷可稽，是聲請人此部分
      之主張堪信為真。
（二）又本件監護人乙○○欲代理受監護宣告人甲○○處分不動
      產，依法固須向法院聲請許可，惟揆諸前開規定，甲○○
      現既視為已受監護宣告，自應依前揭新修正之規定，先由
      監護人與會同開具財產清冊之人，共同將受監護宣告人之
      財產，開具財產清冊陳報法院後，始得聲請處分受監護宣
      告人之財產；否則，在監護人尚未與會同開具財產清冊之
      人，共同將受監護宣告人之財產開具財產清冊陳報法院前
      ，監護人既僅得對受監護宣告人之財產為管理行為，法院
      自無從許可監護人代理處分受監護宣告人之財產。因本件
      聲請人尚未聲請法院指定會同開具受監護宣告人甲○○之
      財產清冊之人，亦未依法陳報財產清冊，故其逕行向本院
      聲請准予對受監護宣告人之不動產處分，於法自有未合，
      應予駁回。至於聲請人欲向法院聲請許可處分不動產，待
      於完成上開指定會同開具受監護宣告人甲○○之財產清冊
      之人，及依法陳報財產清冊後，再予具狀聲請之，附此敘
      明。
四、依非訟事件法第21條第1 項前段、第24條第1 項，裁定如主
    文。
中    華    民    國    99    年    3     月    10    日
                        家事庭法  官  林美靜
以上正本係照原本作成。
如不服本裁定應於送達後10日內向本院提出抗告狀。
中    華    民    國    99    年    3     月    10    日
                              書記官  孫秀桃

司法院資訊處製作；財團法人民間司法改革基金會備份。
